臺灣臺南地方法院刑事判決　　　　　　　　　　　　　　九十三年度交訴字第五號
　　公　訴　人　臺灣臺南地方法院檢察署檢察官
　　被　　　告　庚○○
　　輔　佐　人　己○○○
　　指定辯護人　本院公設辯護人　甲○○
右列被告因過失致死等案件，經檢察官提起公訴（九十二年度偵字第四八七九號），
本院判決如左：
    主  文
鍾進煌因過失致人於死，處有期徒刑壹年。並於刑之執行完畢或赦免後，令入相當處
所，施以監護壹年。
    事  實
一、鍾進煌前於民國八十七年間，即因駕車肇事而觸犯過失致死罪，經本院以八十八
    年度交訴字第二一號刑事判決，判處有期徒刑十月，緩刑三年確定在案，並於九
    十一年間緩刑期滿（未構成累犯）。然其仍不知警惕，又於九十二年四月十五日
    晚間，在其因先前車禍造成腦部創傷，智能僅約十歲孩童之程度，對於外界事務
    之知覺、理會及自由決定意思能力，較一般正常成年人明顯減退，已達精神耗弱
    之情況下，駕駛車牌號碼九Ｗ—二四六一號自用小客貨車，沿屬雙向二車道之台
    南縣白河鎮鄉南八十九號公路，由北往南方向行駛，而於同日晚間八點
    四十五分左右，途經該鄉道四公里九百公尺處附近時，理應注意汽車在雙向二車
    道行駛時，均應在遵行車道內行駛，又依當時天候晴朗、夜間有照明、路面乾燥
    無缺陷、道路上未有任何障礙物、視距復屬良好等情形以觀，客觀上亦無不能注
    意之情事，其竟疏於注意在遵行車道內行駛，而貿然侵入對向車道。正好邱陳梅
    香駕駛車牌碼ＨＰ九—六二二號重型機車，後載其子丙○○及其女乙○○，沿前
    述鄉道南八十九號公路，由南往北方向，在其正常行向之車道內，同時行至該地
    點。鍾進煌因有前述過失，以致發現邱陳梅香所騎之機車時，業已避煞不及，乃
    直接撞及該機車，並造成邱陳梅香人、車倒地後，受有頭腹部撞挫壓傷等傷害。
    邱陳梅香經送醫救治後，延至翌日即同年月十六日上午十二點鐘左右，仍因顱內
    出血而傷重不治死亡。另丙○○亦因之受有左側恥骨骨折之傷害；而乙○○則因
    此受有臉部多處擦傷、右側第三指骨折及右股骨骨折等傷害。又鍾進煌於肇事後
    ，犯罪未被有偵查權之公務員或機關發覺前，即向據報到場處理之台南縣警察局
    白河分局警員表明係肇事車輛之駕駛人而自首，並進而接受裁判。
二、案經邱陳梅香之夫即丙○○、乙○○之父丁○○訴由臺灣臺南地方法院檢察署檢
    察官偵查起訴。
    理  由
一、被告鍾進煌雖不否認有於前述時間，駕駛小客貨車行經台南縣白河鎮鄉
    南八十九號公路四公里九百公尺處附近路段之事實，然矢口否認有何過失致死等
    犯行，並辯稱：被害人邱陳梅香所騎之機車不是其駕駛之小客貨車所撞及，其當
    時不知發生什麼事，有一個小孩子就飛到車子前面，其還幫那位小孩尋找母親。
    而其所駕駛之小客貨車，好像有被移動過的情形，其不知被害人邱陳梅香為何會
    死亡等語。
二、經查，右開犯罪事實，除有道路交通事故現場圖、道路交通事故調查報告表（一
    ）、（二）各一份及事故現場及車損蒐證照片三十二張附卷可參外，另被害人邱
    陳梅香因本件車禍，受有頭腹部撞挫壓傷等傷害，經送醫救治後，延至翌日即同
    年月十六日上午十二點鐘左右，仍因顱內出血而傷重不治死亡等情，亦有財團法
    人嘉義基督教醫院九十二年四月十六日診斷證明書一紙存卷足考，並經臺灣臺南
    地方法院檢察署檢察官督同檢驗員相驗屬實，且製有勘驗筆錄、驗斷書、相驗屍
    體證明書各一份在卷可憑；又被害人丙○○、乙○○因本件車禍，而分別受有如
    事實欄所載等傷害，則有財團法人嘉義基督教醫院九十二年四月十六日診斷證明
    書兩份附卷足佐。
三、其次，證人即被害人乙○○除於偵查中業已證述：其母即被害人邱陳梅香係在正
    常行向之車道內行駛，對方駛入其母所騎之車道內而撞上等情外（參照九十二年
    六月五日偵訊筆錄；詳見九十二年度偵字第四八七九號偵查卷宗第十一頁背面）
    ，且於本院審理時到庭具結證稱：肇事當時其母即被害人邱陳梅香係順向行駛，
    撞到其母所騎機車之車輛係逆向行駛等語（參見本院九十三年十一月二十五日審
    判筆錄；詳見審理卷宗第一０九頁）。又另一證人即駕駛小客車行駛於被害人邱
    陳梅香所騎機車後方之戊○○，除於警詢時及偵查中，業就被告於肇事當時確係
    逆向行駛一事證述明確外（參照九十二年四月十五日警詢筆錄及九十二年四月十
    六日偵訊筆錄；詳見相驗卷宗第十三至第十七頁及第四十七頁背面至第四十八頁
    ），並於本院審理時再次到庭具結證稱：其所駕駛之小客車係在被害人邱陳梅香
    所騎機車後方，而且均是順向行駛，車禍發生時，其發現一輛車（指被告所駕駛
    之小客貨車）突然逆向衝過來，而直接撞到機車。後來並看見被告自該衝過來之
    車輛下車等語（同上開審判筆錄參照：詳見審理卷宗第一一一頁至第一一四頁）
    ，顯見被告鍾進煌於肇事前確有未在遵行車道內行駛而侵入對向車道之駕駛行為
    。
四、再者，就本件車禍之事故現場及車損蒐證照片與道路交通事故現場圖等資料詳細
    觀察，可知被告鍾進煌所駕駛之小客貨車與被害人邱陳梅香所騎之機車發生撞擊
    後，兩車並未分離，且該小客貨車車身並與行車分向線（黃虛線），略呈平行之
    狀態（相驗卷宗第二十七頁至第二十九頁參照），而機車之刮地痕起點及終點，
    亦均位於被害人邱陳梅香所騎機車正常行向之快車道內，且其走向亦略與行車分
    向線平行（相驗卷宗第三十一頁參照），顯見被告所駕駛之小客貨車係在被害人
    邱陳梅香所騎機車之正常行向快車道內（即南往北方向之快車道內），正面撞擊
    被害人邱陳梅香所騎之機車，而且兩車發生碰撞後，仍在被害人邱陳梅香所騎機
    車正常行向之快車道內，由北往南方向，以略與行車分向線平行之狀態繼續往前
    推行。據此情形判斷，亦可推知被告於肇事前，確實有駕車侵入被害人邱陳梅香
    所騎機車正常行向車道之駕駛行為，且上開肇事後現場情狀，與一般正常行駛中
    之車輛為閃避他車或道路上障礙物，而閃煞侵入對向車道時，多會呈現非直線前
    進之行進軌跡等常情，經核亦顯有出入，故被告之所以侵入對向車道內行駛，亦
    應非因閃避其車道內之障礙物或其他侵入其車道之車輛所致。另就兩車碰撞後之
    車損情形觀察，亦可發現被告所駕駛之小客貨車正面右側確有嚴重之撞擊痕跡，
    而被害人邱陳梅香所騎之機車車頭部分亦嚴重受損（相驗卷宗第三十二頁至第三
    十四頁參照），基此並參酌前述兩車發生撞擊後並未分離等情節，亦可推知被告
    所駕駛之小客貨車與被害人邱陳梅香所騎之機車，確實有發生正面直接對撞之情
    形，而且該肇事現場之各項情狀，亦非他人僅將被告所駕駛之小客貨車移置該處
    ，即可輕易造成。從而，足見被告上開所辯：被害人邱陳梅香所騎之機車不是其
    駕駛之小客貨車所撞及，而其所駕駛之小客貨車，好像有被移動過的情形等語，
    經核應非可採。此外，證人即被害人乙○○於本院審理中亦已明確證述：肇事時
    其係坐在其母即被害人邱陳梅香所騎之機車上，而且車上一共有三人（指包含其
    弟丙○○共三人）等語（參見本院九十三年十一月二十五日審判筆錄；詳見審理
    卷宗第一０九頁），可知被害人乙○○、丙○○二人於本件車禍發生時，確係坐
    於其母即被害人邱陳梅香所騎之機車上，故被告所辯稱：有一個小孩子就飛到車
    子前面，其還幫那位小孩尋找母親等情，經核應係指被害人丙○○因兩車嚴重撞
    擊而飛起並跌落於被告所駕駛小客貨車上等情節而言，附此敘明。
五、按汽車在雙向二車道行駛時，均應在遵行車道內行駛，道路交通安全規則第九十
    七條第一款定有明文。本件被告鍾進煌於前述時、地，駕駛小客貨車於道路上行
    駛，理應注意前開道路交通安全規則，而案發當時天候晴朗、夜間有照明，且路
    面乾燥無缺陷、道路上未有任何障礙物、視距復屬良好等情，則有前述道路交通
    事故調查報告表（一）載明可考，據此判斷，客觀上亦無不能注意之情事，其竟
    疏未注車在遵行車道內行駛，而貿然侵入對向車道內，以致不慎撞及被害人邱陳
    梅香所騎之機車，並造成被害人邱陳梅香死亡之結果，同時使後座之被害人丙○
    ○、乙○○二人，因此分別受有如事實欄所載等傷害，故被告之前述駕車肇事行
    為，顯然具有過失。何況本件經送臺灣省臺南區車輛行車事故鑑定委員會鑑定結
    果，亦認被告駕駛小客貨車，未遵行車道，逆向行駛之駕駛行為，係本件車禍之
    肇事原因；被害人邱陳梅香及證人戊○○則均無肇事因素等情，亦有上開鑑定委
    員會九十三年四月九日南鑑字第九三０二六五號函附之鑑定意見書一份在卷可證
    ，此結果更加證明被告駕車肇事致被害人邱陳梅香死亡及被害人丙○○、乙○○
    二人受傷之駕駛行為，確有過失無疑。
六、此外，被害人邱陳梅香係因本件車禍而傷重不治死亡，而被害人丙○○、乙○○
    二人亦係因本件車禍，而分別受有如事實欄所載等傷害，故被告鍾進煌之前述過
    失駕車肇事行為，與被害人邱陳梅香之死亡結果間，以及被害人丙○○、乙○○
    之傷害結果間，均具有相當因果關係，亦屬顯然。從而，本件事證已甚明確，被
    告之過失致人於死等犯行，應可認定。
七、核被告鍾進煌上開所為，係犯刑法第二百七十六條第一項之普通過失致死罪及同
    法第二百八十四條第一項前段之普通過失傷害罪。又其於同一時、地，一過失駕
    駛行為，分別致被害人邱陳梅香死亡，以及被害人丙○○、乙○○二人受傷，而
    觸犯上開二罪名，是為想像競合犯，應依刑法第五十五條之規定，從一重之普通
    過失致死罪處斷。另被告於肇事後，犯罪未被有偵查權之公務員或機關發覺前，
    即向據報到場處理之台南縣警察局白河分局警員表明係肇事車輛之駕駛人而自首
    ，並進而接受裁判等情，則有台南縣警察局白河分局九十三年八月二十七日南縣
    白警五字第０九三００一六０七二號函一紙附卷可參，故應依刑法第六十二條前
    段之規定，減輕其刑。再者，被告患有器質性精神病態等情，有行政院衛生署新
    營醫院九十三年二月十二日乙種診斷證明書、該院九十三年二月二十四日九十三
    署新營醫病字地九三００００七二一號函及所附之病歷資料各一份在卷足佐，又
    其經本院送請鑑定機關鑑定其駕車肇事當時之精神狀況結果，該鑑定機關亦認：
    綜合被告之過去生活史、本件犯罪行為之過程、身體檢查、精神狀態檢查與心理
    衡鑑等情形，並參酌被告曾因車禍造成腦部創傷，語言表現及生活自理能力雖還
    相對完善，但理解、判斷、分析及訊息處理速度便明顯不足，而由其智能分數程
    度推估，僅約十歲孩童之能力，故可判定其對外界事務之知覺、理會，及自由決
    定意思之能力，已較一般正常成年人明顯減退，就臨床精神檢查判斷，被告於本
    件犯罪行為時之精神狀態，雖未達心神喪失，但已達精神耗弱之程度等情，有行
    政院衛生署嘉南療養院九十三年八月九日嘉南般字第０九三０００三八三六號函
    附之司法精神鑑定報告書一份存卷可憑，可知被告於犯本罪時，業已達於精神耗
    弱之程度，故並依照刑法第十九條第二項之規定，遞減輕其刑。
八、本院審酌被告鍾進煌之生活狀況、智識程度，本件犯罪所生之危險、損害，及其
    前於八十七年間，即因駕車肇事而觸犯過失致死罪，經本院以八十八年度交訴字
    第二一號刑事判決，判處有期徒刑十月，緩刑三年確定在案，並於九十一年間緩
    刑期滿等情，有臺灣高等法院被告全國前案紀錄表一紙在卷為憑，前述犯罪行為
    就本次犯罪而言，雖未構成累犯，但其竟不知警惕，再次觸犯相同之罪，其品行
    實非良好，又被告駕車侵入對向車道之駕駛行為，係本件車禍發生之唯一肇事因
    素，其過失程度，經核亦屬非輕，且造成被害人邱陳梅香死亡及被害人丙○○、
    乙○○二人分別受傷之嚴重後果，而其肇事後至今仍未與告訴人丁○○或被害人
    丙○○、乙○○等人就民事損害賠償問題達成和解，另其就前開犯行亦未坦白承
    認，犯罪後之態度並非良好等一切情狀，量處如主文所示之刑。至檢察官雖認本
    件被告所犯之罪，應從重量處有期徒刑一年六月，然如前述，因被告腦部受創而
    有精神疾病問題，且其犯本罪時，精神狀態亦已達於精神耗弱之程度，其犯本罪
    之惡性仍非極其重大，故若量處有期徒刑一年六月，經核尚嫌過重，而非適當，
    併此敘明。
九、末查，如前所述，被告鍾進煌先前即有駕車肇事而過失致人於死之犯行，如在刑
    之執行完畢或赦免後，仍放任其繼續駕車在道路上行駛，則類似本件過失致死之
    社會危害恐難以避免，而且被告之衝動情緒控制明顯不良，且以往病識感薄弱、
    服藥順從性亦差等情，則據前述司法精神鑑定報告書載明可證，故本院認應依照
    刑法第八十七條第二項之規定，同時諭知被告於刑之執行完畢或赦免後，令入相
    當處所，施以監護一年，以有效預防或治療其腦部創傷後可能引發之相關後遺症
    及精神疾病。
據上論斷，應依刑事訴訟法第二百九十九條第一項前段，刑法第二百七十六條第一項
、第二百八十四條第一項前段、第五十五條、第六十二條、第十九條第二項、第八十
七條第二項，罰金罰鍰提高標準條例第一條前段，判決如主文。
中    華    民    國      九十三      年       十二     月      九     日
                              臺灣臺南地方法院交通法庭
                                  審判長法  官  陳振謙
                                        法  官  鄭燕璘
                                        法  官  陳志成
右正本證明與原本無異。
如不服本判決應於送達後十日內向本院提出上訴狀。
                                        書記官  黃瓊蘭
中    華    民    國      九十三      年       十二      月      九     日
附錄本案論罪科刑法條全文：
刑法第二百七十六條第一項
因過失致人於死者，處二年以下有期徒刑、拘役或二千元以下罰金。
刑法第二百八十四條第一項
因過失傷害人者，處六月以下有期徒刑、拘役或五百元以下罰金，致重傷者，處一年
以下有期徒刑、拘役或五百元以下罰金。
